【裁判字號】    98,簡上,509
【裁判日期】    980728
【裁判案由】    詐欺
【裁判全文】
臺灣高雄地方法院刑事判決             98年度簡上字第509號
上  訴  人  臺灣高雄地方法院檢察署檢察官
被      告  丙○○
上列上訴人因被告詐欺案件，不服本院高雄簡易庭中華民國98年
4 月20日98年度審簡字第2012號第一審簡易判決（聲請簡易判決
處刑案號：97年度偵字第33829 號），提起上訴，並移送併辦（
併辦案號：98年度偵字第13414 號），於被告為有罪之陳述後，
本院管轄之第二審合議庭裁定改行簡式審判程序，判決如下：
    主  文
原判決撤銷。
丙○○幫助犯詐欺取財罪，處有期徒刑肆月，如易科罰金，以新
臺幣壹仟元折算壹日。
    事  實
一、丙○○明知金融機構之帳戶與個人之財產信用密切關聯，一
    般人無故取得他人金融帳戶之存摺、提款卡、密碼之行為常
    與財產犯罪相關，且得預見現今詐騙集團等不法份子經常利
    用他人存款帳戶、提款卡、密碼轉帳等方式，獲取不法利益
    並逃避執法人員之追查，而提供自己之金融帳戶之存摺、提
    款卡及密碼予他人使用，可能被詐騙集團所利用，以遂行渠
    等詐欺犯罪之目的，竟以縱有他人持之犯罪亦無違反其本意
    ，而基於幫助他人詐欺取財之不確定犯意，於民國97年6 月
    中旬某日，與其男友陳俊益（另經檢察官提起公訴）一同前
    往高雄火車站，將其所開立中國信託商業銀行股份有限公司
    三民分行帳號000000000000號帳戶之存摺、提款卡及密碼交
    付予真實姓名年籍不詳之陳姓詐騙集團成員，並取得新臺幣
    （下同）7, 000元之代價。嗣該詐騙集團所屬成員在取得上
    開金融帳戶後，即意圖為自己不法之所有，基於詐欺取財之
    犯意：（一）於97年6 月21 日 撥打電話予乙○○，自稱係
    彰化銀行林襄理，並佯稱先前網路購物付款方式誤設定為分
    期付款，須依其指示操作自動提款機更改設定，致乙○○陷
    於錯誤，於同日晚間9 時15分許，依其指示提領現金10萬元
    ，先後以現金匯款3 萬元、3 萬元、3 萬元、1 萬元至丙○○上開帳戶內。（二）於同日撥打電話予甲○○，自稱係郵
    局人員，佯稱先前網路購物付款方式誤設定為分期付款，須
    依其指示操作自動提款機更改設定，致甲○○陷於錯誤，於
    同日晚間9 時29分許，依其指示提領現金2 萬4,000 元，以
    現金匯款至丙○○上開帳戶內。嗣乙○○、甲○○發覺受騙
    ，報警處理而查悉上情。
二、案經臺中市警察局第二分局報告臺灣高雄地方法院檢察署檢
    察官偵查後聲請以簡易判決處刑；及高雄市政府警察局三民
    第一分局報告臺灣高雄地方法院檢察署檢察官偵查後移送併
    案審判。
    理  由
一、按本件被告丙○○所犯係死刑、無期徒刑、最輕本刑為3 年
    以上有期徒刑以外之罪，其於審判程序就前揭被訴事實為有
    罪之陳述，經本院告知簡式審判程序之旨，並聽取其與公訴
    人之意見後，認無不得或不宜改依簡式審判程序進行之處，
    爰依刑事訴訟法第273 條之1 第1 項，裁定改依簡式審判程
    序進行，合先敘明。
二、上開犯罪事實，業據被告丙○○於本院審理中坦承不諱，核
    與證人乙○○、甲○○於警詢中之證述情節相符（見警一卷
    第8 至9 頁，警二卷第5 頁），並有中國信託商業銀行股份
    有限公司97年7 月9 日中信銀集作字第97507857號函暨帳戶
    000000000000號帳戶之開戶申請人基本資料及交易明細表、
    乙○○及甲○○所有帳戶之ATM 轉帳明細表、受理刑事案件
    報案三聯單、受理各類案件紀錄表、反詐騙諮詢專線紀錄表
    、受理詐騙帳戶通報警示簡便格式表在卷可稽（見警一卷第
    9 至15頁，警二卷第9 至12頁），足認被告前開任意性自白
    與事實相符，本件事證明確，被告犯行堪以認定，應依法論
    科。
三、按刑法上之幫助犯，係對於犯罪與正犯有共同之認識，而以
    幫助之意思，對於正犯資以助力，而未參與實施犯罪之行為
    者而言（最高法院75年度臺上字第1509號、84年度臺上字第
    5998號、88年度臺上字第1270號判決參照）；是以如未參與
    實施犯罪構成要件之行為，且係出於幫助之意思提供助力，
    即屬幫助犯，而非共同正犯。本件被告雖提供其所有之銀行
    帳戶之存摺、提款卡及密碼供詐騙集團成員作為詐欺取財匯
    款使用，惟被告單純提供帳戶供人使用之行為，並不等同於
    向被害人施以欺罔之詐術行為，且亦無證據證明被告有參與
    詐欺取財犯行之構成要件行為，被告上開所為，顯係對於詐
    欺集團成員遂行詐欺取財犯行資以助力，自應論以幫助犯。
    是核被告丙○○所為，係犯刑法第30條第1 項、第339 條第
    1 項之幫助詐欺取財罪，爰依刑法第30條第2 項幫助犯之規
    定，減輕其刑。又被告以一個提供帳戶之幫助詐欺行為，同
    時幫助詐欺集團詐得前揭2 名被害人之財物，係一行為而觸
    犯2 個幫助詐欺取財罪名，為想像競合犯，應依刑法第55條
    之規定，從一情節較重之幫助詐取乙○○金額10萬元之部分
    處斷。又檢察官移送併辦即甲○○遭詐騙而匯款至被告上開
    帳戶部分與聲請簡易判決處刑部分既有前述想像競合犯之裁
    判上一罪關係，應為起訴效力所及，本院自得併予審理。
四、原審以被告犯罪事證明確，予以論罪科刑，固非無見。惟原
    審對於被告幫助詐欺集團詐騙甲○○即移送併辦部分之幫助
    詐欺取財犯行，未及併予審判，尚有未洽，是上訴人上訴意
    旨執此指摘原判決不當，為有理由，自應由本院撤銷改判。
    爰審酌被告在知悉國內現今詐騙案件盛行之情形下，竟仍隨
    意提供金融帳戶、提款卡、密碼等物提供給他人作為犯罪工
    具使用，紊亂社會正常交易秩序，並使不法之徒藉此能輕易
    獲取詐騙所得之金錢，導致檢警難以追緝，以及使被害人難
    以追回受詐騙之金額，所為殊無足取，惟念及被告於本院審
    理中坦承犯行，犯後態度尚可，其交付予詐騙集團之帳戶資
    料僅有1 份，數量非鉅及其素行、生活狀況等一切情狀，量
    處如主文所示之刑，並諭知易科罰金之折算標準。
據上論斷，應依刑事訴訟法第455 條之1 第1 項、第3 項、第36
9 條第1 項前段、第364 條、第299 條第1 項前段，刑法第30條
第1 項前段、第2 項、第339 條第1 項、第55條、第41條第1 項
前段，刑法施行法第1 條之1 ，判決如主文。
本案經檢察官丁○○到庭執行職務。
中    華    民    國    98    年     7    月    28    日
                  刑事第十一庭審判長法  官  黃三友
                                    法  官  陳億芳
                                    法  官  林依蓉
以上正本證明與原本無異。
不得上訴。
中    華    民    國    98    年     7    月    29    日
                                    書記官  邱靜銘
附錄本判決論罪科刑法條：
刑法第339條第1項
意圖為自己或第三人不法之所有，以詐術使人將本人或第三人之
物交付者，處5 年以下有期徒刑、拘役或科或併科1,000 元以下
罰金。


司法院資訊處製作；財團法人民間司法改革基金會備份。
